ACORDAO-COMPLETO-2565399

ACÓRDÃO 242/2023 ATA 2/2023 - SEGUNDA CÂMARA

VISTOS, relatados e discutidos estes autos que cuidam de atos de pensão militar submetidos à apreciação deste Tribunal pela 1ª Região Militar do Comando do Exército, em que se aprecia pedido de reexame interposto pela Sra. Vera Lucia Vigier, beneficiária de pensão militar instituída pelo Sr. Darcy Vigier, contra o Acórdão 1190/2022-TCU-Segunda Câmara, Relator Ministro Bruno Dantas;
ACORDAM os Ministros do Tribunal de Contas da União, reunidos em Sessão da Segunda Câmara, diante das razões expostas pelo Relator, nos termos do art. 48 da Lei 8.443/1992 e do art. 286, c/c o art. 285, ambos do Regimento Interno do TCU, em:
9.1. conhecer do pedido de reexame para, no mérito, negar-lhe provimento; e
9.2. dar ciência do presente Acórdão à recorrente e à unidade jurisdicionada.

Pedido de reexame interposto por Vera Lucia Vigier, contra o Acórdão 1190/2022TCU2ª Câmara cujo relator foi o Ministro Bruno Dantas.

Segunda Câmara

Comando do Exército.

3. Interessados/Responsáveis/Recorrentes:
3.1. Recorrente: Vera Lucia Vigier (XXX.596.977-XX).

13.1. Ministros presentes: Vital do Rêgo (Presidente), Augusto Nardes, Aroldo Cedraz e Antonio Anastasia (Relator).
13.2. Ministro-Substituto presente: Marcos Bemquerer Costa.

ANTONIO ANASTASIA

Ministro Bruno Dantas.

Adoto como Relatório a instrução do auditor da Secretaria de Recursos (Serur) lançada à peça 28, cuja proposta contou com a concordância do corpo diretivo da unidade (peça 29) , bem como do representante do Ministério Público junto ao Tribunal de Contas da União, o eminente Procurador Júlio Marcelo de Oliveira (peça 30) :
"INTRODUÇÃO	
1.	Trata-se de pedido de reexame interposto pela Sra. Vera Lucia Vigier (peças 11-16) contra o Acórdão 1190/2022-TCU-Segunda Câmara (peça 8) , cujo relator foi o Ministro Bruno Dantas.
1.1.	A deliberação recorrida apresenta o seguinte teor:
ACORDAM, com fundamento no art. 71, incisos III e IX, da Constituição Federal de 1988, c/c os arts. 1º, inciso V, e 39, inciso II, da Lei 8.443/1992, e ainda com os arts. 17, inciso III, 143, inciso II, 260 e 262 do Regimento Interno/TCU, em considerar ilegal e negar registro ao ato em exame e expedir os comandos a seguir discriminados.
1. Processo TC-Processo 041.223/2021-7 (PENSÃO MILITAR) 
1.1. Interessado: Vera Lucia Vigier (XXX.596.977-XX) .
1.2. Órgão/Entidade: Comando do Exército.
1.3. Relator: Ministro Bruno Dantas.
1.4. Representante do Ministério Público: Procuradora-Geral Cristina Machado da Costa e Silva.
1.5. Unidade Técnica: Secretaria de Fiscalização de Integridade de Atos e Pagamentos de Pessoal e de Benefícios Sociais (Sefip) .
1.6. Representação legal: não há.
1.7. Determinações/Recomendações/Orientações: 
a) dispensar o ressarcimento das quantias indevidamente recebidas de boa-fé, consoante o Enunciado 106 da Súmula de Jurisprudência do TCU;
b) determinar ao Comando do Exército que:
b.1) no prazo de quinze dias, faça cessar os pagamentos decorrentes do ato ora considerado ilegal, sob pena de responsabilidade solidária da autoridade administrativa omissa, esclarecendo que a interessada poderá optar pelo recebimento do benefício relativo à pensão militar, desde que comprove o correto enquadramento nas disposições do art. 29 da Lei 3.765/1960, escolhendo apenas os benefícios legalmente acumuláveis;
b.2) em caso de opção pela pensão militar pela interessada, emita, no prazo de trinta dias, novo ato livre da irregularidade relativa à elevação de grau hierárquico por incapacidade definitiva e com as comprovações e esclarecimentos necessários, disponibilizando-o a este Tribunal por meio do Sistema e-Pessoal;
b.3) no prazo de trinta dias, informe ao TCU as medidas adotadas e disponibilize, por meio do Sistema e-Pessoal, comprovante da data em que o interessado tomou conhecimento deste acórdão;
c) remeter cópia deste acórdão e da instrução da secretaria especializada (peça 5) ao Comando do Exército.
 (destacamos e sublinhamos) 
HISTÓRICO	
2.	O Tribunal considerou ilegal o ato de concessão de pensão militar em favor da Sra. Vera Lucia Vigier, cujo instituidor é o ex-militar Darcy Vigier (peça 3) , em decorrência do instituidor ter sido agraciado com a vantagem prevista no art. 110, §1º, da Lei 6.880/1980 (elevação de grau hierárquico por incapacidade definitiva) , vinculada à constatação de invalidez do ex-militar posteriormente a sua reforma, hipótese não admitida no dispositivo, conforme Acórdão 2225/2019-TCU-Plenário.
2.1.	Ademais foi constatado que a beneficiária é servidora pública aposentada (médica) e acumula ainda uma aposentadoria por idade paga pelo INSS, situação em desacordo com o art. 29 de Lei 3765/60.
2.2.	Irresignada, a recorrente interpôs o presente pedido de reexame, que se fundamenta nas alegações que, adiante, passar-se-á a relatar.  
EXAME DE ADMISSIBILIDADE
3.	Reitera-se o exame preliminar de admissibilidade (peça 17) , ratificado à peça 21 pelo Excelentíssimo Senhor Ministro Antonio Anastasia, que entendeu pelo conhecimento do recurso, uma vez que preenchidos os requisitos do art. 48 da Lei 8.443/1992, c/c os arts. 285 e 286, parágrafo único, do RI/TCU, suspendendo-se os efeitos do Caput e dos subitens 1.7, "b", "b.1" e "b.2" do Acórdão 1190/2022-TCU-Segunda Câmara. 
EXAME DE MÉRITO	
4.	Constitui objeto do presente recurso analisar se é irregular a pensão militar em favor da recorrente em virtude de o instituidor ter sido agraciado com proventos referente a posto/graduação acima daquele que ostentava na atividade, bem como se recebe benefícios de aposentadoria que, somados com a pensão militar, superam ao permitido pelo art. 29 de lei 3765/60.
5.	Do recebimento de proventos da pensão militar com base em posto/graduação acima do que o instituidor recebia em atividade 
5.1.	A recorrente sustenta que não possui "mais o vinculo de aposentadoria do Ministério da Saúde desde 23/05/2016, como consta publicado no Diário Oficial da União nº 103 de 01/06/2016, portaria nº 553, de 23/05/2016 (anexo 1) ".5.2.	Afirma que realizou consulta "presencial ao Ministério da Saúde no dia 05/05/2022, mostrando não constar nenhum vínculo de recebimento de aposentadoria no sistema SIAPE (anexo 2a, 2.b, 2,0) ", sendo que no sistema e-Pessoal do TCU consta o cancelamento da concessão da aposentadoria em nome da ora recorrente.
5.3.	Pede, por fim, a revisão da deliberação recorrida, considerando que se encontra legalmente correta perante a lei para o recebimento da pensão militar.
Análise:
5.4.	Convém trazer à baila excerto dos considerandos que embasam a deliberação recorrida (peça 8) :
Considerando que as análises empreendidas na fase de instrução revelam irregularidade caracterizada pela elevação do grau hierárquico dos proventos por incapacidade definitiva do militar sem preenchimento dos requisitos legais;
Considerando que as hipóteses de concessão de proventos com base no grau hierárquico imediatamente superior por incapacidade definitiva encontram-se disciplinadas no art. 110 da Lei 6.880/1980;
Considerando que, nos termos do art. 110 da Lei 6.880/1980, a concessão de proventos correspondentes ao grau hierárquico superior por incapacidade definitiva restringe-se a militares da ativa ou da reserva remunerada, não alcançando militares que sejam considerados incapazes quando já reformados;
Considerando a impossibilidade de nova elevação de posto a militar já contemplado com proventos em posto superior ao da ativa quando da passagem para a reserva, com fundamento no art. 50, inciso II, da Lei 6.880/1980, por contar mais de 30 anos de tempo de serviço;
Considerando que esse entendimento está em sintonia com a jurisprudência do Superior Tribunal de Justiça sobre o tema, a exemplo das decisões proferidas nos Recursos Especiais 966.142/RJ e 1.340.075/CE;
Considerando que o ato examinado contempla elevação de grau hierárquico por incapacidade definitiva a militar que já estava reformado e/ou que já havia sido contemplado com proventos em posto superior ao da ativa quando da passagem para a reserva, em desacordo com a legislação de regência (Acórdão 2225/2019-TCU-Plenário, 5.411/2021-TCU-Primeira Câmara e 7.403/2021-TCU-Segunda Câmara, dentre outros) ;
Considerando que, nos termos do art. 29 da Lei 3.765/1960 e da jurisprudência do TCU, não se admite a percepção cumulada de pensão militar com outros dois benefícios, ainda que se cuide de benefício previdenciário obtido junto ao INSS (Acórdão 2365/2018-TCU-Plenário, 9.009/2020-TCU-Primeira Câmara e 8.721/2017-TCU-Segunda Câmara, dentre outros) ;
	Considerando que os valores pagos indevidamente foram recebidos de boa-fé;
Considerando os pareceres convergentes da Secretaria de Fiscalização de Integridade de Atos e Pagamentos de Pessoal e de Benefícios Sociais (Sefip) e do Ministério Público junto a este Tribunal; e
Considerando que este Tribunal, por intermédio do Acórdão 1414/2021-TCU-Plenário (relator Ministro Walton Alencar Rodrigues) , fixou entendimento no sentido da possibilidade de apreciação de ato sujeito a registro mediante relação, na forma do art. 143, inciso II, do Regimento Interno do TCU, nas hipóteses em que a ilegalidade do ato decorra exclusivamente de questão jurídica de solução já pacificada na jurisprudência desta Corte de Contas,
5.5.	Convém, ainda, trazer à baila excerto da instrução da Secretaria de Fiscalização de Integridade de Atos e Pagamentos de Pessoal e de Benefícios Sociais - Sefip que embasa a deliberação recorrida:
9.3. Constatações e análises: 
9.3.1. Posto/Graduação de referência para cálculo dos proventos de reforma não correspondente ao último posto/graduação na ativa. 
a. Justificativa do Gestor de Pessoal: O Posto de referência para cálculo dos proventos de reforma não correspondente ao último posto na ativa, em virtude do instituidor ter obtido proventos do posto de general de brigada, conforme portaria ministerial n° 516, de 10 julho de 1991- Gestor anexou os seguintes documentos: Portaria RGHI-Documento oficial. 
b. Análise do Controle Interno: Justificativa do gestor esclarece pendência 
c. Análise da Equipe Técnica: Ilegal 
Pela análise da documentação anexada à presente concessão verifica-se que o instituidor está amparado pelo art. 11 do Decreto Lei nº 7.901/81, in verbis: 
Art. 11 - Ao militar já na situação de inatividade remunerada, que venha a ser julgado inválido, impossibilitado total e permanentemente para qualquer trabalho ainda que sem relação de causa e efeito com a exercício de suas funções enquanto esteve na ativa, aplica-se o disposto no artigo 126 e seus parágrafos 1º, 3º, 4º e 6º da Lei nº 5.787, de 27 de junho de 1972. 
Entretanto, o militar na ocasião da reforma com base no Art. 108 item V e 110  parágrafo 19, da Lei n9 6.880, de 09 de dezembro de 1980, já se encontrava reformado, tal situação afronta o Acórdão 2225/2019-TCU-Plenário que permite a majoração de reforma somente para militares da ativa ou reserva, sendo que tal irregularidade repercute sobre os proventos de pensão militar. 
Frente a tal situação a concessão em tela não pode prosperar, devendo receber a chancela pela ILEGALIDADE e reajustar os proventos da pensão militar com base no posto de Coronel. 
NO que se refere a acumulação de cargos/proventos públicos, verifica-se que a beneficiária é servidora pública aposentada (médica) e acumula ainda uma aposentadoria por idade paga pelo INSS, situação em desacordo com o art. 29 de lei 3765/60. 
Art. 29. É permitida a acumulação: 
I - de uma pensão militar com proventos de disponibilidade, reforma, vencimentos ou aposentadoria; 
II - de uma pensão militar com a de outro regime, observado o disposto no art. 37, inciso XI, da Constituição Federal. 
Assim, deve ser ofertado o direito a opção por 02 (dois) dos 03 (três) vínculos acumulados pela beneficiária, não podendo a presente concessão prosperar, devendo ser apreciada pela ilegalidade.
 (...) 
9.5. Encaminhamento do ato: 
9.5.1. Considerar ILEGAL e recusar registro do ato de Pensão militar de DARCY VIGIER do quadro de pessoal do órgão/entidade COMANDO DO EXÉRCITO, com base nos arts. 71, inciso III, da Constituição Federal, 1º, inciso V, e 39, inciso II, da Lei 8.443/1992 e 260, § 1º, do Regimento Interno.
9.5.2. Com fulcro no art. 262, caput, do Regimento Interno deste Tribunal, determinar ao órgão/entidade COMANDO DO EXÉRCITO que:
a. dê ciência, no prazo de quinze dias, contados da notificação, do inteiro teor desta deliberação ao interessado, alertando-o de que o efeito suspensivo proveniente da interposição de eventuais recursos junto ao TCU não o exime da devolução dos valores percebidos indevidamente, caso o recurso não seja provido.
b. apresente ao beneficiário o direito a opção entre os cargos/proventos acumulados ilegalmente com a pensão militar/reforma para tal situação se enquadre no que prescreve o art. 29 de Lei nº 3765/60.
c. informe o teor do acórdão que vier a ser prolatado, encaminhando ao TCU, no prazo de trinta dias, comprovante da data de ciência pelo interessado, nos termos do art. 4º, § 3º, da Resolução TCU 170/2004.
d. emita novo ato, livre da irregularidade ora apontada, em substituição ao ato de Pensão militar de DARCY VIGIER, submetendo-o à nova apreciação por este Tribunal, na forma do artigo 260, caput, também do Regimento.
e. promova o recálculo do valor atualmente pago a título de reforma/pensão militar com base no posto/graduação incorreto, no prazo 15 (quinze) dias, contados a partir da ciência desta deliberação, sujeitando-se a autoridade administrativa omissa à responsabilidade solidária, em face de manifesta ilegalidade.
f. dispense a devolução dos valores indevidamente recebidos de boa-fé até a data da ciência do órgão/entidade COMANDO DO EXÉRCITO, do acórdão que vier a ser proferido, com base no Enunciado 106 da Súmula da Jurisprudência do TCU.
5.6.	Nota-se que ato concessório de pensão militar em favor da recorrente foi considerado ilegal em decorrência de que o instituidor foi agraciado indevidamente com posto acima do devido, já que a pensão deveria estar sendo paga com base no posto/graduação de Coronel, enquanto foi concedida com base no de General de Brigada. Ademais, foi constatado que a beneficiária é servidora pública aposentada (médica) e acumula ainda uma aposentadoria por idade paga pelo INSS, situação em desacordo com o art. 29 de lei 3765/60.
5.7.	O Tribunal, por meio do Acórdão 2225/2019-TCU-Plenário, mudou o seu entendimento que vinha sendo aplicado até então com base no Acórdão 1987/2010-TCU-Plenário, que permitia que o militar reformado (inciso II da alínea "b" do §1º do art. 3º da Lei 6.880/1980) , em caso de invalidez constatada, também pudesse receber o benefício previsto no §1º do art. 110 da Lei 6.880/1990, mas esse entendimento foi reformulado e o Tribunal alinhou-se à jurisprudência do Tribunal Superior de Justiça-STJ (REsp 1.340.075/CE) , impedindo esse tipo de concessão.  
5.8.	Assim, a pensão instituída em favor da Sra. Vera Lucia Vigier, com vigência a partir de 11/02/2016, data do óbito do instituidor (peça 3) , é irregular, pois o caput do art. 110 do citado diploma legal é taxativo de que o benefício só é concedido ao militar da ativa ou da reserva remunerada e corresponde ao "grau hierárquico imediato ao que possuir ou que possuía na ativa".   
5.9.	Convém mencionar, ainda, que os atos de reforma e pensão militar não se confundem, pois ambos são apreciados individualmente e de forma autônoma, sendo que eventual pagamento irregular na reforma não se estende para a pensão militar. A propósito, convém trazer à baila excerto do voto condutor do Acórdão 18201/2021-TCU-Primeira Câmara:
8. Quanto ao ponto, convém registrar que é pacífica a jurisprudência deste Tribunal no sentido de que o ato de aposentadoria e/ou reforma e a pensão dele decorrente, inclusive a reversão da pensão militar, são autônomos entre si, permitindo-se que a cada julgamento os seus requisitos sejam apreciados em toda a sua verticalidade, a fim de que se analise a legitimidade de cada concessão.
9. Veja-se, a propósito, os seguintes trechos de precedentes oriundos desta Corte de Contas:
"os atos de concessão de reforma e pensão militar, embora tenham correlação, são atos complexos independentes de tal sorte que, uma eventual irregularidade que não tenha sido analisada em um ato de reforma apreciado pela legalidade pode ser reavaliada em um ato de pensão militar" (Acórdão 5263/2020-TCU-Primeira Câmara) .
"A jurisprudência do TCU apregoa que eventual irregularidade em ato de aposentadoria registrado por este Tribunal, sem possibilidade de revisão, pode ser objeto de nova análise de legalidade na apreciação da pensão decorrente, pois a concessão deste benefício é ato novo, igualmente complexo, que somente se aperfeiçoa após a apreciação realizada por esta Corte no exercício da competência prevista no art. 71, inciso III, da Constituição de 1988 (Acórdão 11468/2019-TCU-Primeira Câmara, da relatoria do ministro Vital do Rêgo, por exemplo) " (Acórdão 457/2020-TCU-Segunda Câmara) .
"A despeito de o TCU ter considerado legal o ato de alteração de reforma do ex-militar, não há vinculação inafastável entre o ato instituidor e a pensão. É importante destacar que a jurisprudência do TCU tem se consolidado no sentido de que a apreciação de pensão decorrente de ato de aposentadoria ou reforma poderá ser objeto de nova análise, pois a concessão deste benefício é ato novo, igualmente complexo, que se aperfeiçoa após a apreciação realizada por este Tribunal no exercício da competência prevista no art. 71, inciso III, da Constituição de 1988." (Acórdão 8057/2020-TCU-Segunda Câmara) .
10. Posto isso, o ato aperfeiçoado e que não pode ser mais ser revisto no âmbito deste Tribunal é o ato de promoção e/ou reforma que foi emitido em favor do instituidor da pensão ou até mesmo a pensão militar anteriormente instituída em favor da mãe da interessada, a qual inclusive fora considerada legal, não havendo como se estender o referido julgamento ao ato de reversão de pensão militar emitido em favor da ora recorrente, que constitui ato autônomo e distinto do ato de reforma.
5.10.	Por fim, no tocante à acumulação de benefícios em contrariedade com o disposto no art. 29 da Lei 3765/60, a Sra. Vera Lucia Vigier demonstra (peças 12 a 16) que foi cancelada a aposentadoria, no cargo de médico, do Núcleo Estadual do Ministério da Saúde no Estado do Rio de Janeiro desde 01/06/2016, conforme o ato que foi encaminhado ao TCU (peças 26 e 27) . 
5.11.	Embora não haja vedação mais no recebimento da pensão militar, pois não há contrariedade ao disposto no art. 29 da Lei 3765/60, o ato constante da peça 3 continua irregular, pois contém proventos calculados com base no posto/graduação de General de Brigada, enquanto o correto é no posto de Coronel. 
5.12.	Não se pode perder de vista que a própria deliberação recorrida já trouxe em seus dispositivos a possibilidade de continuidade do recebimento da pensão militar desde que comprovado o correto enquadramento nas disposições do art. 29 da Lei 3.765/1960, escolhendo apenas os benefícios legalmente acumuláveis. Além disso, exigiu a emissão de novo ato concessório livre da irregularidade referente à elevação de grau hierárquico por incapacidade definitiva, de modo que o órgão de origem deve emitir novo ato e submetê-lo ao Tribunal para nova apreciação. 
5.13.	Portanto, apesar de a pensionista ter demonstrado que não acumula indevidamente a pensão militar, subsiste irregularidade no ato concessório constante dos autos.
CONCLUSÃO
6.	Em face da análise das razões recursais apresentadas, concluiu-se que é irregular a pensão militar em favor da recorrente em virtude de o instituidor ter sido agraciado com proventos referente a posto/graduação acima daquele que ostentava na atividade, mas foi demonstrado que a Sra. Vera Lucia Vigier não recebe mais proventos do cargo de médico desde 01/06/2016, fazendo jus a pensão militar desde que os proventos sejam calculados com base no posto/graduação de Coronel.
6.1.	Assim, não foram trazidos aos autos argumentos suficientes para modificar o julgado de origem, Acórdão 1190/2022-TCU-Segunda Câmara, sendo necessário que o órgão de origem emita novo ato concessório livre da irregularidade referente à elevação de grau hierárquico por incapacidade definitiva.
PROPOSTA DE ENCAMINHAMENTO
7.	Ante o exposto, submetem-se os autos à consideração superior, propondo-se, com fundamento no art. 48 da Lei 8.443/1992 c/c os artigos 285 e 286, parágrafo único, do RI/TCU:
	a) conhecer do recurso e, no mérito, negar-lhe provimento; e
	b) informar à recorrente e demais interessados do acórdão a ser prolatado, ressaltando-se que o relatório e o voto que o fundamentam podem ser acessados por meio do endereço eletrônico www.tcu.gov.br/acordaos."
2.	É o Relatório.

não há

Procurador Júlio Marcelo de Oliveira.

PEDIDO DE REEXAME. PENSÃO MILITAR. VANTAGEM PREVISTA NO ART. 110 DA LEI 6.880/1980 PARA CÁLCULO DA PENSÃO COM BASE EM POSTO ACIMA DO OCUPADO NA ATIVA. ACUMULAÇÃO DE BENEFÍCIOS PREVIDENCIÁRIOS. NEGATIVA DE REGISTRO. RAZÕES INSUFICIENTES PARA ALTERAR A DECISÃO DE MÉRITO. CONHECIMENTO. NEGATIVA DE PROVIMENTO.

PENSÃO MILITAR (PMIL)

Secretaria de Recursos (Serur); Unidade de Auditoria Especializada em Pessoal (AudPessoal).

Neste processo que cuida de atos de pensão militar submetidos à apreciação deste Tribunal pela 1ª Região Militar do Comando do Exército, aprecia-se pedido de reexame interposto pela Sra. Vera Lucia Vigier, beneficiária de pensão militar instituída pelo Sr. Darcy Vigier (ato de peça 3) , contra o Acórdão 1190/2022-TCU-Segunda Câmara, Relator Ministro Bruno Dantas (peça 8) .
2. 	O ato de concessão inicial da pensão foi considerado ilegal, tendo seu registro negado, em virtude de ter se identificado a aplicação da vantagem prevista no art. 110 da Lei 6.880/1980, referente ao cálculo de pensão com base em grau hierárquico acima do ocupado pelo militar, quando o Sr. Darcy Vigier já se encontrava na situação de reforma por idade. Além disso, constatou-se a percepção cumulativa de mais de dois benefícios previdenciários, em desacordo com o art. 29 da Lei 3.765/1960.
3. 	Quanto à admissibilidade, ratifico a decisão monocrática insculpida no Despacho de peça 21, no sentido de conhecer do recurso, cumpridos os requisitos previstos no art. 48 da Lei 8.443/1992, c/c os arts. 285 e 286 do Regimento Interno do TCU.
4. 	Em sua peça recursal (peça 11) , a recorrente informa que não possuiria mais o vínculo de aposentadoria do Ministério da Saúde desde 23/5/2016, e que o correspondente ato de cancelamento de pensão já fora encaminhado ao TCU. A pensionista juntou documentos aos autos para sustentar as alegações (peças 12 a 16) . A Sra. Vera Lucia peticiona a revisão do Acórdão questionado, já que não recebe mais de dois benefícios dos cofres públicos.
5.	Após analisar a documentação juntada aos autos, a Secretaria de Recursos, em pareceres uniformes (peças 28 e 29) , anotou que:
"Em face da análise das razões recursais apresentadas, concluiu-se que é irregular a pensão militar em favor da recorrente em virtude de o instituidor ter sido agraciado com proventos referente a posto/graduação acima daquele que ostentava na atividade, mas foi demonstrado que a Sra. Vera Lucia Vigier não recebe mais proventos do cargo de médico desde 01/06/2016, fazendo jus a pensão militar desde que os proventos sejam calculados com base no posto/graduação de Coronel.
6.1.	Assim, não foram trazidos aos autos argumentos suficientes para modificar o julgado de origem, Acórdão 1190/2022-TCU-Segunda Câmara, sendo necessário que o órgão de origem emita novo ato concessório livre da irregularidade referente à elevação de grau hierárquico por incapacidade definitiva." (grifos no original) 
6. 	Aquiesço com a análise e as conclusões da Serur, que, com a anuência do Ministério Público, propõe conhecer do pedido de reexame e negar-lhe provimento.
7.	De fato, embora a Sra. Vera Lucia Vigier tenha demonstrado que foi cancelada a aposentadoria que percebia do Ministério da Saúde, o que afasta a contrariedade ao disposto no art. 29 da Lei 3765/60, o ato constante da peça 3 continua irregular, pois contém proventos calculados com base no posto/graduação de General de Brigada, enquanto o correto é no posto de Coronel. 
8.	Há que se destacar que a própria deliberação recorrida já trouxe em seus dispositivos a possibilidade de continuidade do recebimento da pensão militar desde que comprovado o correto enquadramento nas disposições do art. 29 da Lei 3.765/1960, com a opção pelos benefícios legalmente acumuláveis (alínea b.2 do item 1.7) . Além disso, exigiu a emissão de novo ato concessório livre da irregularidade referente à elevação de grau hierárquico, de modo que o órgão de origem deve emitir novo ato e submetê-lo ao Tribunal para nova apreciação. 
9.	Portanto, apesar de a pensionista ter demonstrado que não acumula indevidamente a pensão militar, subsiste irregularidade no ato concessório constante dos autos. Dessa forma, não identifico justificativa apta a alterar o entendimento do Acórdão 1190/2022-TCU-Segunda Câmara, Relator Ministro Bruno Dantas.
	
	Do exposto, voto para que seja aprovado o acórdão que ora submeto a este Colegiado.
TCU, Sala das Sessões, em 7 de fevereiro de 2023.
ANTONIO ANASTASIA 
Relator